臺灣高雄地方法院民事裁定　　　　　　100年度監宣字第326號
聲　請　人　陳麗娟
應監護宣告　陳國彬
人
上列聲請人聲請監護宣告等事件，本院裁定如下：
    主    文
宣告陳國彬（男，民國○○年○月○○日生，身分證統一編號：
Ｚ000000000號）為受監護宣告之人。
選定聲請人陳麗娟（女，民國○○年○月○日生，身分證統一編號：
Ｚ000000000號）為受監護宣告人陳國彬之監護人。
指定陳國泰（男，民國○○年○月○日生，身分證統一編號：
Ｚ000000000號）為會同開具財產清冊之人。
聲請費用新臺幣壹仟元由受監護宣告人陳國彬負擔。
    理    由
一、聲請意旨略以：聲請人陳麗娟係應監護宣告人陳國彬之姐，
    而陳國彬因重度智能不足，至今仍無法為意思表示或受意思
    表示，請鈞院選定陳麗娟即應監護宣告人陳國彬之姐為陳國
    彬之監護人，並指定陳國泰為會同開具財產清冊之人等語。
二、按「對於因精神障礙或其他心智缺陷，致不能為意思表示或
    受意思表示，或不能辨識其意思表示之效果者，法院得因本
    人、配偶、四親等內之親屬、最近一年有同居事實之其他親
    屬、檢察官、主管機關或社會福利機構之聲請，為監護之宣
    告」，98年11月23日修正生效之民法第14條第1 項定有明文
    ；次按「法院為監護之宣告時，應依職權就配偶、四親等內
    之親屬、最近一年有同居事實之其他親屬、主管機關、社會
    福利機構或其他適當之人選定一人或數人為監護人，並同時
    指定會同開具財產清冊之人」，98年11月23日修正生效之民
    法第1111條第1 項亦有明文規定。
三、經查：聲請人主張之上開事實，業據其提出戶籍謄本、應監
    護宣告人陳國彬之中華民國身心障礙手冊、高雄醫學大學附
    設中和紀念醫院診斷證明書等件為證，並經本院法官於100
    年10月7日至高雄醫學大學附設中和紀念醫院訊問鑑定人黃
    柏穎醫師，法官當場點呼陳國彬姓名三次，問其姓名、年籍
    及指認證人，陳國彬均無反應，經鑑定人黃柏穎醫師認為：
    陳國彬心智檢查，重度智能障礙，只能簡單生理需求表達，
    如吃飯，不能講話，不能為意思表示及受意思表示等語(見
    本院卷100年10月7日鑑定筆錄) ，並有上開醫院之精神鑑定
    報告1份在卷可稽，綜合上情，堪認陳國彬已因精神障礙致
    不能為意思表示或受意思表示，爰依法宣告陳國彬為受監護
    宣告之人。
四、次查，聲請人陳麗娟對為受監護宣告人陳國彬之姐，有戶籍
    謄本1 件在卷可參，是本院審酌聲請人與受監護宣告人為姐
    弟，聲請人亦有意願擔任監護人，是本院認由聲請人擔任監
    護人，應無不當之處，本院爰依上揭法條規定，選定聲請人
    擔任陳國彬之監護人。又經本院選定之監護人即聲請人，自
    應依民法第1112條規定，負責護養療治受監護宣告人陳國彬
    之身體及妥善為財產管理之職務，一併敘明。
五、另就指定會同開具財產清冊之人部分，聲請人陳述：請本院
    指定聲請人之兄長陳國泰擔任會同開具財產清冊之人等語。
    本院參酌陳國泰為受監護宣告人之兄長，是本院認由其擔任
    會同開具財產清冊之人，亦無不當，本院爰依上揭法條規定
    ，指定陳國泰擔任會同開具財產清冊之人。又依民法第1113
    條準用同法第1099條之規定，於監護開始時，監護人對於受
    監護宣告人之財產，應會同陳國泰，於2 個月內開具財產清
    冊並陳報法院，併此敘明。
六、依民事訴訟法第608 條第1 項，裁定如主文。
中    華    民    國   100    年    10    月    14    日
                        家事法庭法  官  何清富
正本係照原本作成。
如不服本裁定關於選定監護人及指定會同開具財產清冊之人等部
分，應於送達後10日內向本院提出抗告狀，並繳納抗告費新臺幣
1,000元；其餘關於宣告監護之部分，不得抗告。
中    華    民    國   100    年    10    月    14    日
                                書記官  鄧思辰